臺灣臺南地方法院民事裁定　　　　　　 100年度事聲字第66號
異　議　人　花旗（台灣）商業銀行股份有限公司
法定代理人　管國霖
相　對　人　顏秀玲
上列當事人間因請求清償消費款發支付命令事件，異議人對於本
院司法事務官於民國100年11月2日所為100年度司促字第25284號
駁回異議人請求之處分聲明異議，本院裁定如下：
    主  文
原裁定廢棄。
    理  由
一、按當事人對於司法事務官處理事件所為之終局處分，得於處
    分送達後10日之不變期間內，以書狀向司法事務官提出異議
    。司法事務官認前項異議有理由時，應另為適當之處分；認
    異議為無理由者，應送請法院裁定之。法院認第一項之異議
    為有理由時，應為適當之裁定；認異議為無理由者，應以裁
    定駁回之。前項裁定，應敘明理由，並送達於當事人。民事
    訴訟法第240之4條第1項至第4項分別定有明文。查本件聲明
    異議人就本院司法事務官於民國100年11月2日所為本院100
    年度司促字第25284號處分聲明異議，依前揭法條規定，本
    院自應就司法事務官所為之處分，審究聲明異議人之異議有
    無理由，合先敘明。
二、異議意旨略以：異議人前於債務人即相對人聲請更生之程序
    中，已合法申報債權，若債務人依更生條件全部履行其方案
    者，依消債條例第73條規定，已申報而未受償之債權，視為
    消滅。反面言之，若債務人未依更生條件履行，則債權人之
    債權即不消滅；又債務人未依更生方案履行時，消債條例第
    74條僅規定債權人「得」以之為執行名義；究其立法意旨，
    消債條例第74條係在使債權人若願接受更生方案之內容時，
    得無需另訴取得執行名義，要無限制債權人另行取得執行名
    義之法律上權利，是本院前以消債條例第74條為據，函覆異
    議人拒絕核發上開案件之確定證明書，其適用法則顯屬不當
    。另債務人前所聲請之更生程序業已終結，則異議人聲請核
    發之支付命令是否確定，應否核發確定證明書，應專依民事
    訴訟法規定為之，從而，本院拒為核發本件確定證明書，復
    有不適用法則之違法，為此提出聲明異議，並請求本院依法
    核發確定證明書等語。
三、按債權人之請求，以給付金錢或其他代替物或有價證券之一
    定數量為標的者，得聲請法院依督促程序發支付命令。支付
    命令之聲請，應表明下列各款事項：一、當事人及法定代理
    人。二、請求之標的及其數量。三、請求之原因事實。其有
    對待給付者，已履行之情形。四、應發支付命令之陳述。五
    、法院。法院應不訊問債務人，就支付命令之聲請為裁定。
    民事訴訟法第508條第1項、第511條、第512條分別定有明文
    。又依同法第513條第1項前段規定：「支付命令之聲請，不
    合於民事訴訟法第508條至第511條之規定，或依聲請之意旨
    認債權人之請求為無理由者，法院應以裁定駁回之」，另按
    司法事務官辦理督促程序規範要點第4點亦規定：「司法事
    務官受理支付命令之聲請時，僅須調查合法要件，及審認債
    權人之主張在法律上有無理由，即為准駁之處分，無須就債
    權人所主張之請求為實體調查。」。準此，支付命令之聲請
    若無不合於民事訴訟法第508條至第511條之規定，且依聲請
    之意旨亦非請求為無理由者，法院即應准其所請。又按因債
    務人依民事訴訟法第516條對支付命令得不附理由提出異議
    ，故債權人在督促程序就其所主張之事實毋庸舉證，其債權
    憑證之有無，與應否許可發支付命令無關，法院亦不為調查
    （最高法院61年台抗字第407號判例、73年度台上字第3096
    號裁判可資參照）。依上開規定及判例意旨可知，因支付命
    令為簡捷之特別訴訟程序，法院之審查範圍，以聲請人主張
    之事實為基礎，從形式上認定應否准發支付命令，不得命債
    權人舉證或依職權調查證據，否則支付命令之聲請程序即與
    民事訴訟之起訴相同，有違支付命令程序之本質。是本院應
    依上揭標準以認定司法事務官核發支付命令時，是否違反前
    揭形式審查原則。再按債務人於支付命令送達後，逾二十日
    之不變期間，始提出異議者，法院應以裁定駁回之。債務人
    對於支付命令未於法定期間合法提出異議者，支付命令與確
    定判決有同一之效力。當事人得聲請法院，付與判決確定證
    明書。判決確定證明書，由第一審法院付與之。前三項之規
    定，於裁定確定證明書準用之。民事訴訟法第518條、第521
    條第1項、第399條第1項、第2項及第3項分別定有明文。又
    債務人對於支付命令未於送達後二十日內合法提出異議時，
    支付命令即確定，並與確定判決有同一之效力，應主動付與
    確定證明書。司法事務官辦理督促程序規範要點第9點亦有
    規定。
四、經查，本件依異議人支付命令聲請狀之記載，形式審查足認
    異議人係按消費借貸之法律關係請求，並已表明請求返還之
    標的為一定數量之金錢，即相對人應清償信用卡消費款新臺
    幣（下同）51,929元，及其中48,997元自96年7月29日起至
    清償日止，按年息百分之14.235計算之利息，且敘明借款原
    因事實，並為請求核發支付命令之陳述，復提出信用卡申請
    書、帳務資料、約定條款影本為證，且業經本院司法事務官
    於100年9月23日核發本院100年度司促字第25284號支付命令
    ，並於100年9月30日送達相對人，有該支付命令及本院送達
    證書各1件附於支付命令卷可佐。揆諸上開說明，司法事務
    官為審核時，因債權人在督促程序就其所主張之事實毋庸舉
    證，其即據以核發支付命令並送達，而相對人復未於本件支
    付命令送達後20日之不變期間內提出異議，依上開規定說明
    ，本件支付命令應已確定。惟司法事務官於核發支付命令並
    送達相對人後之100年10月20日始調閱消債事件公告查詢結
    果，查知相對人業經本院98年度司執消債更字第158號於99
    年10月26日公告認可更生方案並確定，乃於100年10月20 日
    發函通知異議人不予核發確定證明書，經異議人100年10 月
    28日具狀聲請核發支付命令確定證明書，本院司法事務官再
    於100年11月2日通知支付命令未確定而駁回其聲請，有消債
    事件公告查詢結果及上開函文在卷可稽。惟本院司法事務官
    並未敘明支付命令未能確定之法律上依據，亦未敘明何以相
    對人經公告認可更生方案，法院即不予核發支付命令確定證
    明書之法律上依據，況且，倘上開支付命令依法業已確定，
    該支付命令縱有債權人之請求並無理由之情事，亦應由當事
    人另循法定救濟程序途徑解決，司法事務官亦不得據為不予
    核發確定證明書之事由。參照前揭說明，本院認異議人對上
    開司法事務官100年11月2日100年度司促字第25284號處分聲
    明異議，為有理由，自應廢棄該處分。從而，爰裁定如主文
    所示，並發回本院非訟中心由司法事務官另為適當之處分。
五、據上論結，本件異議為有理由，依民事訴訟法第240條之4第
    3 項前段，裁定如主文。
中    華    民    國  100    年    11    月    30    日
                  民事第二庭    法  官  高俊珊
以上正本係照原本作成。
如不服本裁定應於送達後10日內向本院提出抗告狀，並繳納抗告
費新臺幣1,000元。
中    華    民    國   100    年    12    月    12    日
                                書記官  蔡雅惠